【裁判字號】    98,交聲,18
【裁判日期】    980116
【裁判案由】    交管條例聲異
【裁判全文】
臺灣板橋地方法院交通事件裁定
原處分機關  交通部公路總局臺北區監理所板橋監理站
異  議  人  甲○○
即受處分人
上列異議人即受處分人因違反道路交通管理處罰條例案件，對於
交通部公路總局臺北區監理所板橋監理站於97年12月4 日所為之
裁決處分（原處分案號：板監裁字裁41-CO0000000號），聲明異
議，本院裁定如下：
    主  文
異議駁回。
    理  由
一、原處分意旨略以：異議人即受處分人甲○○於民國97年11月
    1 日下午9 時30分許，駕駛車牌號碼BFM-255 號重型機車，
    行經臺北縣板橋市○○路○ 段與光正街口時，因其駕車行經
    有燈光號誌管制之交岔路口闖紅燈（紅燈左轉）之違規事實
    ，遭員警攔停逕行製單舉發，爰依違反道路交通管理處罰條
    例第53條第1 項規定，裁處受處分人罰鍰新臺幣（下同）1,
    800 元，並依同條例第63條第1 項記違規點數3 點。
二、聲明異議意旨略以：伊於上開時間，騎乘車牌號碼BFM-255
    號重型機車，行經臺北縣板橋市○○路○ 段與光正街口時，
    先於該路口之待轉區等候綠燈號誌並停車熄火，惟伊因有要
    事需聯絡友人李孟翰，而延誤綠燈通行時段，致使伊於黃燈
    時段通過該路口，此後該路口號誌燈始轉為紅燈，惟當時職
    勤員警臺北市政府警察局板橋分局員警賴木盛竟誤以伊有違
    規而開單舉發，如此顯然有誤認誤判之虞。況舉發警員僅以
    目視為舉發依據，並無科學儀器取得之證據佐證，其舉發顯
    有不實，原處分機關遽以裁罰，顯有違誤，爰依法聲明異議
    ，請求撤銷原處分云云。
三、按汽車駕駛人，行經有燈光號誌管誌之交岔路口闖紅燈者，
    處新臺幣（下同）1,800 元以上5,400 以下罰鍰；又汽車駕
    駛人有上開行為時，除依原條款處罰鍰外，並予記違規點數
    3 點，道路交通管理處罰條例第53條第1 項、第63條第1 項
    第3 款分別定有明文。
四、經查：
(一)本件異議人於上開時、地，騎乘上開重型機車，因駕車行經
    有燈光號誌管制之交岔路口闖紅燈違規，經臺北縣政府警察
    局板橋分局板橋派出所員警賴木盛當場舉發，嗣經原處分機
    關即交通部公路總局臺北區監理所板橋監理所依據道路交通
    管理處罰條例第53條規定，於97年12月4 日裁處異議人罰鍰
    1,800 元，並記違規點數3 點之事實，有上開裁決書、臺北
    縣政府警察局北縣警交字第C00000000 號舉發違反道路交通
    管理事件通知單在卷可憑。
(二)異議人雖以前揭情詞置辯云云。惟查，待轉區乃專供機車暫
    停俟燈號變換綠燈通行之用，且燈號之轉換迅速並有固定之
    時間，駕駛人自應注意燈號之轉換專心駕駛，以免事故發生
    危及自身及他人之行車安全，任何機車駕駛人均無從執私務
    主張任意闖紅燈之理，若有私務急事須處理，理應迅速將車
    駛往路邊，焉可於代轉區停下處理自己之急事至延誤燈號，
    尚持此理由主張可違規闖紅燈之理，若是則燈號之設置形同
    虛設。再查，員警執行公務時，本身即受有行政懲處責任之
    監督，其說明又與常情無悖，是其所述應非子虛，自足採信
    ，是以本件舉發員警親眼目睹異議人騎乘上開重型機車，行
    經有燈光號誌管制之板橋市○○路○ 段與光正街口闖紅燈之
    違規事實，依據異議人有上開闖紅燈之違規行為，當場攔停
    掣單舉發，自屬有據。
(三)至異議人另辯稱：本件警員僅以目視為舉發依據，並無科學
    儀器取得之證據佐證云云，然對於駕駛人闖紅燈之違規行為
    ，法無明文須以照片或錄影紀錄憑以認定，自應由行政機關
    本於職權調查一切證據後認定之，否則，倘要求一律須以照
    片或錄影紀錄證明，非但虛耗國家資源，且顯然違反道路交
    通行政具有之機動、迅速、多元特性，有害主管機關稽查不
    法、維護道路交通安全之行政目的。故執勤員警本乎個人之
    感官知覺，親自見聞客觀情狀所為之證述，亦屬合法之證據
    資料，倘經調查結果，認其證詞明確，無故意構陷及錯認誤
    判之虞，具有相當之證明力，據以認定違規事實成立者，洵
    屬法之所許。從而，異議人所辯無其他積極證據可以證明本
    件違規云云，尚有誤會。
五、綜上所述，本件事證明確，異議人上開駕車行經有燈光號誌
    管制之交岔路口闖紅燈之違規事實，洵堪認定。是以原處分
    機關據以援引前揭規定，並參酌違反道路交通管理事件統一
    裁罰基準表之規定，裁處異議人罰鍰1,800 元，並記違規點
    數3 點，於法並無何違誤或不當之處。本件異議為無理由，
    應予駁回。
據上論斷，應依道路交通案件處理辦法第19條，裁定如主文。
中    華    民    國    98    年    1     月    16    日
                  交通法庭  法  官  徐子涵
上列正本證明與原本無異。
如不服本裁定，應於裁定送達後五日內敘明抗告理由，向本院提
出抗告狀。
                            書記官  張桐嘉
中    華    民    國    98    年    1     月    17    日


司法院資訊處製作；財團法人民間司法改革基金會備份。
